臺灣臺南地方法院民事判決
109年度訴字第1834號
原      告  賈釗  
被      告  劉凱琳
            鄧佳寶
            謝孟芳
            沈昱丞
上四人共同
訴訟代理人  李代昌律師
            王佩琳律師
            張景婷律師
上列當事人間請求損害賠償等事件，本院於民國110年5月4日言
詞辯論終結，判決如下：
    主      文
原告之訴駁回。
訴訟費用由原告負擔。
    事實及理由
一、原告主張：被告劉凱琳及謝孟芳因加盟2號吐司經營富農店
    ，需要設計裝潢店面及採購設備，透過訴外人吳安琪介紹認
    識原告；原告自民國108年11月間開始設計裝潢店面及採購
    設備，主要報酬來自於設計費用及工程發包差價，但吳安琪
    及被告劉凱琳與謝孟芳表示至少會經營5年，開出替代條件
    即讓原告無條件使用2號吐司富農店空間作為形象設計店等
    ，原告又相信隱名股東即被告鄧佳寶與沈昱丞有相當資力經
    營店面，遂同意不收取設計費用新臺幣（下同）800,000元
    ，孰料2號吐司富農店經營數月後即清算盤讓，故原告主張
    被告仍應支付設計費用800,000元，加計積欠設備費用250,0
    00元及工程尾款300,000元，共應給付原告共1,350,000元；
    吳安琪自知理虧，已按合夥比例支付400,000元，故原告請
    求被告給付餘款950,000元等語。並聲明：被告應連帶給付
    原告950,000元，及自起訴狀繕本送達翌日起至清償日止，
    按週年利率5%計算之利息。
二、被告則以：吳安琪及被告劉凱琳與謝孟芳合夥經營2號吐司
    富農店（下稱系爭合夥團體），因有店面設計及裝潢的需求
    ，系爭合夥團體與原告於108年11月成立承攬契約，約定統
    包報酬為850,000元；嗣原告於109年1月11日所提預算單金
    額超出約定，故被告劉凱琳及謝孟芳拒絕承認；茲原告未以
    全體合夥人為被告（即未將吳安琪列為共同被告）而欠缺當
    事人適格，自應判決駁回；吳安琪所為證述不利於其他被告
    ，對全體被告不生效力；原告復未證明已完成工作及交付設
    備，其主張實無足採；另被告鄧佳寶及沈昱丞與本案亦無任
    何關係等語，資為抗辯。並聲明：㈠原告之訴駁回。㈡如受不
    利判決，願供擔保請准宣告免為假執行。
三、兩造間爭執
　㈠原告提起本件訴訟是否欠缺當事人適格？
  ㈡兩造間是否有承攬契約存在？原告得否依承攬契約請求被告
    連帶給付設計費800,000元及施工尾款300,000元(尚未扣除
    吳安琪所給付金額)？
  ㈢兩造間是否有買賣契約存在？原告得否依買賣契約請求被告
    連帶給付設備費250,000元(尚未扣除吳安琪所給付金額)？
四、法院的判斷
　　原告與系爭合夥團體間有上述承攬買賣契約關係存在。原告
    依該承攬買賣契約請求給付報酬及價金，應將吳安琪及被告
    劉凱琳與謝孟芳列為共同被告（或以吳安琪為法定代理人而
    對合夥事業起訴），但原告卻只對被告劉凱琳及謝孟芳起訴
    ，所以敗訴。
　㈠吳安琪及被告劉凱琳與謝孟芳於108年11月9日簽訂2號吐司合
    夥投資協議書，互約出資經營2號吐司富農店即元源商行，
    由吳安琪為商號負責人而執行合夥事務；嗣吳安琪代表元源
    商行委請原告施工及購買設備，因其答應原告得於保證經營
    期間（5年）內自由使用店內設施，故原告同意不收設計費
    等情，有2號吐司加盟契約影本1份、2號吐司合夥投資協議
    書影本1份、商號資料1份在卷可稽（見本院卷第151頁至第1
    71頁、第233頁至第236頁、第273頁），復經吳安琪證述：
    「我和被告是股東關係……我們有合夥成立商號，商號正式名
    稱是元源商行，元源商行就是2號吐司富農店。這份協議書
    是我們共同簽立的……依協議書，合夥人是我和被告劉凱琳、
    謝孟芳三人……（上開合夥事業，有無約定誰執行合夥事務？
    ）因為我是負責人，要辦理商行有關事情，所以都由我去處
    理……（2號吐司富農店是否有裝潢？）有……賈釗……當時還只
    是概念店的時候（即處於規劃階段），被告劉凱琳、謝孟芳
    有自己的想法，所以有介紹賈釗給她們認識。後來我們三個
    人都同意找賈釗設計規劃施工。（誰正式和賈釗訂立該設計
    規劃施工之承攬契約？）沒有書面，是口頭成立契約。我得
    到劉凱琳、謝孟芳同意後就請賈釗為我們設計規劃施工……（
    承攬報酬為何？）因為我們約定2號吐司富農店跟後面可能
    陸續開的店，都會請賈釗找廠商來施工，所以賈釗同意不收
    設計費」（見本院卷第205頁至第211頁）等語明確，應堪認
    定。
　㈡原告固主張被告鄧佳寶及沈昱丞亦為合夥人，惟依2號吐司合
    夥投資協議書所載（見本院卷第234頁至第236頁），可知合
    夥人僅有吳安琪及被告劉凱琳與謝孟芳等3人。吳安琪雖證
    稱：「被告鄧佳寶、沈昱丞開會時都有出現，我雖然疑惑為
    什麼他們二個人要出現參加會議，但他們二人說也有出錢，
    也是股東，所以要參加會議」(見本院卷第206頁)，但即使
    是隱名合夥也需要意思表示合致才能成立，吳安琪既然會覺
    得疑惑，就表示成立合夥契約時並無此約定。參以吳安琪又
    證述：「被告劉凱琳、謝孟芳有提到她們的老公有出錢，但
    我沒有聽的很清楚。我只聽到她們的老公有出錢，所以來開
    會」（見本院卷第209頁）等語，可知這只是被告鄧佳寶及
    沈昱丞參加會議的理由，表明被告劉凱琳與謝孟芳的資金來
    源與他們有關，尚不能因此即認被告鄧佳寶與沈昱丞為隱名
    合夥人，頂多只能推認被告間可能另有內部關係存在。
　㈢被告雖曾抗辯與原告間無任何法律關係（見本院卷第147頁至
    第149頁），惟被告於委任律師而接受專業諮詢後，已改稱
    系爭合夥團體與原告間有承攬契約存在（見本院卷第221頁
    至第222頁），自應以被告後來所為陳述為準。另吳安琪及
    被告劉凱琳與謝孟芳於商號登記前已約定由吳安琪執行合夥
    事務，有吳安琪所為證述及2號吐司合夥投資協議書影本1份
    （見本院卷第234頁至第236頁）在卷可佐，足堪認定。被告
    雖稱：「元源商行是在108年12月9日才設立登記，108年12
    月9日之前吳安琪並不是系爭合夥團體之登記負責人……沒有
    代表系爭合夥團體對外與原告締結契約的權利，所以吳安琪
    與原告80萬元設計費的合意並不拘束系爭合夥團體」（見本
    院卷第263頁）云云。然如何執行合夥事務得以契約或決議
    訂定（參照民法第671條第1項規定），不以設立商號並登記
    負責人為必要條件，故被告此部分答辯容有誤會，尚非可採
    。
　㈣原告既稱：「我認為吳安琪是合夥的法定代理人，是吳安琪
    承諾設計費用為80萬元……設備費用共25萬元……我的認知是吳
    安琪代表2號吐司富農店合夥團體向我購買……工程尾款30萬
    元……是吳安琪代表2號吐司富農店跟我訂立承攬契約」（見
    本院卷第178頁至第179頁）等語，自應將吳安琪列為共同被
    告而對合夥人全體為請求，或以負責人為法定代理人而對合
    夥事業起訴，始能認為當事人適格無欠缺。原告卻未將吳安
    琪列為共同被告，僅對部分合夥人起訴，故有欠缺訴訟法上
    權利保護要件（即當事人不適格）情形，本院自應為原告敗
    訴之判決。
五、綜上所述，原告依承攬契約及買賣契約之法律關係，請求被
    告連帶給付950,000元，及自起訴狀繕本送達翌日起至清償
    日止，按週年利率5%計算之利息，因欠缺當事人適格而無理
    由，應予駁回。
六、訴訟費用負擔之依據：民事訴訟法第78條。
中　　華　　民　　國　　110 　年　　6 　　月　　15　　日
                  民事第五庭    法  官　陳谷鴻
以上正本證明與原本無異。   
如不服本判決，應於判決送達後20日內，向本院提出上訴狀並表
明上訴理由，如於本判決宣示後送達前提起上訴者，應於判決送
達後20日內補提上訴理由書（須附繕本）。
如委任律師提起上訴者，應一併繳納上訴審裁判費（參照民事訴
訟法施行法第9條：上訴人有律師為訴訟代理人，或依書狀上之
記載可認其明知上訴要件有欠缺者，法院得不行民事訴訟法第44
2條第2項及第444條第1項但書之程序）。
中　　華　　民　　國　　110 　年　　6 　　月　　15　　日
                                書記官  曾盈靜